臺灣桃園地方法院刑事判決
                                   111年度審原訴字第14號
公  訴  人  臺灣桃園地方檢察署檢察官
被      告  陽旻琦



指定辯護人  本院公設辯護人彭詩雯
上列被告因詐欺案件，經檢察官提起公訴（110年度偵緝字第110
2號），被告於本院準備程序中，就被訴事實為有罪之陳述，經
本院告知簡式審判程序意旨，並聽取當事人及辯護人之意見後，
本院合議庭裁定改由受命法官獨任依簡式審判程序審理，判決如
下：
    主  文
陽旻琦共同犯洗錢防制法第十四條第一項之洗錢罪，處有期徒刑
肆月，併科罰金新臺幣貳萬元，罰金如易服勞役，以新臺幣壹仟
元折算壹日。
    事  實
一、陽旻琦上網透過社群軟體臉書求職，藉由臉書訊息與真實姓
    名年籍不詳、自稱「蔡先生」之詐欺集團成員（下簡稱「蔡
    先生」）以加通訊軟體「LINE」方式聯繫，「蔡先生」告知
    陽旻琦工作內容為提供帳戶及代為提款，並須將所提領之款
    項交予指定之人，即可獲得高額報酬；而陽旻琦明知金融帳
    戶係個人信用之重要表徵，可預見將自己之金融帳戶提供他
    人使用，可能因此幫助他人從事詐欺取財行為而用以處理犯
    罪所得，使警方追查無門，竟仍以縱係如此，亦不違反其本
    意之不確定故意，而應允之。陽旻琦遂與上開「蔡先生」共
    同意圖為自己不法之所有，基於詐欺取財及掩飾特定犯罪所
    得去向、所在之洗錢等犯意，先由陽旻琦於民國109年4月13
    日某時許，在臺灣地區某不詳地點，以Line傳訊存摺照片之
    方式，將其所申辦之中華郵政股份有限公司帳號0000000000
    0000號帳戶（下稱郵局帳戶）之帳號告知上開「蔡先生」，
    嗣該「蔡先生」取得陽旻琦前開郵局帳戶後，即於109年4月
    14日上午9時許，假冒彭李靜妹之子撥打電話予彭李靜妹，
    佯稱因急需借款，致彭李靜妹陷於錯誤，而依該「蔡先生」
    指示，於同日上午，在新北市○○區○○路00號 「中華郵政板
    橋中正路郵局」以無摺存款方式，將新臺幣（下同）25萬元
    匯入陽旻琦郵局帳戶。待該「蔡先生」確認前開款項入帳後
    ，即指示陽旻琦於同日（14日）中午12時23分許、12時26分
    許，至桃園市○○區○○街0○0號「中華郵政龜山郵局」，以臨
    櫃提款、ATM提款方式，陸續提領15萬元、6萬元、4萬元，
    後更與陽旻琦相約在上開郵局前面交前開款項共計25萬元。
二、案經彭李靜妹訴由桃園市政府警察局大園分局報告臺灣桃園
    地方檢察署檢察官偵查起訴。
    理  由
一、上揭犯罪事實，業據被告陽旻琦於本院準備程序與審理時坦
    承不諱，核與告訴人彭李靜妹於警詢、本院準備程序時及告
    訴代理人彭維正於本院準備程序時之陳述大致相符，並有告
    訴人彭李靜妹提出之存簿提款單1紙、存摺封面及內頁影本2
    紙、內政部警政署反詐騙諮詢專線紀錄表、新北市政府警察
    局板橋分局板橋派出所受理詐騙帳戶通報警示簡便格式表、
    融機構聯防機制通報單各1紙、中華郵政股份有限公司109年
    7月3日儲字第1090162120號函及附件被告郵局帳戶之開戶資
    料、客戶歷史交易清單1份存卷可參，足徵被告之前揭任意
    性自白核與事實相符，應堪採信。從而，本件事證已臻明確
    ，被告犯行堪以認定，應予以依法論科。
二、論罪科刑：
  ㈠核被告所為，係犯刑法第339條第1項之詐欺取財罪與洗錢防
    制法第14條第1項之洗錢罪。公訴意旨雖認被告就詐欺部分
    ，係犯刑法第339條之4第1項第2款之三人以上共同詐欺取財
    罪，且漏論洗錢防制法第14條第1項之一般洗錢罪；惟查，
    被告於本院準備程序稱:我當時聯絡的對象僅有「蔡先生」
    ，我跟他聯繫的對話資料皆已不在等語（詳本院卷第84頁）
    ，而告訴人雖遭假冒其子之人詐騙，然並無證據證明詐欺告
    訴人之該假冒其子之人與「蔡先生」確實係不同人，是在無
    法排除為同一人施詐之情形下，依罪疑利於被告之法理，自
    難逕以三人以上共同詐欺取財罪相繩；次就被告洗錢部分之
    犯罪事實，業於起訴書中敘明，衡酌本案起訴之社會基本事
    實同一，復均經本院於準備程序中告知罪名（詳本院卷第83
    頁），無礙被告防禦權之行使，爰依法變更起訴法條，附此
    敘明。
　㈡再被告雖有多次提領行為，然被告是與「蔡先生」共同基於
    單一提領之主觀犯意，於緊密之時間、地點提領詐騙所得，
    侵害同一財產法益，應屬接續犯之一罪。另被告與「蔡先生
    」間，就上開犯行，有犯意聯絡及行為分擔，應論以共同正
    犯。末被告係以一行為同時觸犯上開詐欺取財罪及洗錢罪，
    為想像競合犯，應依刑法第55條規定，從較重之一般洗錢罪
    處斷。
　㈢按洗錢防制法第16條第2項規定，犯前二條之罪，在偵查或審
    判中自白者，減輕其刑。查被告就本案其構成洗錢罪之犯罪
    事實業於本院準備程序及審理中坦承不諱，且自白犯行，合
    於洗錢防制法第16條第2項自白減刑之規定，爰依法就本案
    其所犯之罪減輕其刑。
  ㈣爰審酌被告正值青壯，竟不知腳踏實地、依正途賺取所需，
    反貪圖高額報酬，提供金融帳戶並擔任領款車手，與「蔡先
    生」共同為詐騙、洗錢行為，圖謀不法獲利，使詐騙所得之
    款項流向難以查緝，其所為造成告訴人受有財產上之損害，
    實屬可議，應予非難；參以其犯後雖坦承犯行，且於本院準
    備程序時與告訴人達成調解，惟迄本院判決時仍未依約履行
    調解條件乙節，有本院調解筆錄1份、辦理刑事案件電話查
    詢紀錄表1紙在卷可考（詳本院卷第57至58頁、第69頁）；
    並考量其犯罪之動機、目的、手段、情節、又本案告訴人所
    受損害之金額，暨其自陳目前懷孕四個月、還沒有找到工作
    、需照顧三個小孩（詳本院卷第84頁）等一切情狀，量處如
    主文所示之刑，並就所處罰金部分，諭知易服勞役之折算標
    準，以示懲儆。
三、沒收：
  ㈠按犯罪所得，屬於犯罪行為人者，沒收之，於全部或一部不
    能沒收或不宜執行沒收時，追徵其價額，刑法第38條之1第1
    項前段及第3項定有明文。緣卷內並無事證足認被告確有因
    本案獲得任何不法利益，是依罪疑唯輕原則，認被告本案無
    任何犯罪所得，故自不生沒收其犯罪所得之問題。
  ㈡按犯洗錢防制法第14條之罪，其所移轉、變更、掩飾、隱匿
    、收受、取得、持有、使用之財物或財產上利益，沒收之，
    同法第18條第1項前段固定有明文。然查本案告訴人遭詐騙
    之詐欺贓款，固為被告掩飾、隱匿之財物，惟依被告所供陳
    之情節，該贓款其已領出並交給「蔡先生」，非屬於其所有
    ，亦非在被告實際掌控中，是倘依上開規定諭知被告應就其
    所隱匿之財務宣告沒收，實屬過苛，亦不依上開規定宣告沒
    收，附此敘明。
　㈢至本案被告所有、供其為本案犯行所用之郵局帳戶，固屬其
    犯罪工具而應予沒收，然該帳戶既未扣案，且考量該帳戶現
    已列為警示帳戶，「蔡先生」無從再利用作為詐欺取財及洗
    錢之工具，倘予以宣告沒收，對於遏止犯罪之效果亦屬有限
    ，是認不具刑法上重要性，爰依刑法第38條之2第2項之規定
    ，不予宣告沒收或追徵。
據上論斷，應依刑事訴訟法第273條之1第1項、第299條第1項前
段、第300條，判決如主文。
本案經檢察官蔡孟利提起公訴，檢察官林欣怡到庭執行職務。
中    華    民    國   111    年    9     月    16    日
                  刑事審查庭  法  官  林慈雁
以上正本證明與原本無異。
如不服本判決應於收受判決後20日內向本院提出上訴書狀，並應
敘述具體理由。其未敘述上訴理由者，應於上訴期間屆滿後20日
內向本院補提理由書（均須按他造當事人之人數附繕本）「切勿
逕送上級法院」。
                              書記官  吳秉翰
中　　華　　民　　國　　111 　年　　9 　　月　　18　　日
附錄本案論罪科刑法條全文： 
洗錢防制法第2條
本法所稱洗錢，指下列行為：
一、意圖掩飾或隱匿特定犯罪所得來源，或使他人逃避刑事追訴
    ，而移轉或變更特定犯罪所得。
二、掩飾或隱匿特定犯罪所得之本質、來源、去向、所在、所有
    權、處分權或其他權益者。
三、收受、持有或使用他人之特定犯罪所得。
　　
洗錢防制法第14條
有第二條各款所列洗錢行為者，處7年以下有期徒刑，併科新臺
幣5百萬元以下罰金。
前項之未遂犯罰之。
前二項情形，不得科以超過其特定犯罪所定最重本刑之刑。 

刑法第339條
意圖為自己或第三人不法之所有，以詐術使人將本人或第三人之
物交付者，處5年以下有期徒刑、拘役或科或併科50萬元以下罰
金。
以前項方法得財產上不法之利益或使第三人得之者，亦同。
前二項之未遂犯罰之。